臺灣高等法院臺中分院刑事判決
111年度上訴字第1487號
上  訴  人  臺灣南投地方檢察署檢察官
上  訴  人  
即  被  告  温文貴



選任辯護人  王捷拓律師
上列上訴人等因被告違反槍砲彈藥刀械管制條例案件，不服臺灣
南投地方法院110年度訴字第25號中華民國111年4月29日第一審
判決（起訴案號：臺灣南投地方檢察署109年度偵字第2921號）
，提起上訴，本院判決如下：

    主  文
原判決關於宣告刑部分撤銷。
上開撤銷部分，温文貴累犯，處有期徒刑壹年貳月，併科罰金新
臺幣叄萬元，罰金如易服勞役，以新臺幣壹仟元折算壹日。
　　事實及理由
壹、程序方面：
一、上訴得明示僅就判決之刑、沒收或保安處分一部為之，刑事
    訴訟法第348條第3項定有明文。查：檢察官於本院準備程序
    及審理中均稱：「本案僅對原審未依累犯規定加重提起上訴
    ，並不涉及犯罪事實及沒收部分。」；上訴人即被告蔡裕偉
    （下稱被告）及其辯護人於本院準備程序及審理中亦均稱：
    「本案係對原審量刑過重及是否應給予緩刑部分提起上訴，
    並不涉及犯罪事實及沒收部分。」（見本院卷第82至83頁、
    第115頁），所以本案檢察官及被告雙方上訴範圍均不及於
    原審所認定的犯罪事實及沒收部分，本院僅就原審判決量刑
    部分審理，不及於其他。
貳、檢察官及被告的上訴理由
  ㈠檢察官上訴意旨略以：本案依台灣高等法院被告前案紀錄表
    記載，被告係構成累犯，惟原審判決未依法論以累犯，顯已
    違法；且又參酌大法庭見解認檢察官未具體指出證明方法而
    未依累犯規定加重被告刑期，其認事用法均有違誤，請撤銷
    原審判決，另為適法之判決等語。
　㈡被告及其辯護人上訴意旨略以：原審判決判處被告有期徒刑3
    年4月，顯較其他同類型案件宣告之刑期為重，此有違罪刑
    相當性及平等原則，應依法從輕量刑，且本案應有刑法第59
    條規定適用，並請依刑法第74條第1項第1款規定對被告所處
    之刑為宣告緩刑等語。
參、原審認定的犯罪事實
　　温文貴明知可供組裝為可發射子彈具有殺傷力槍砲之槍管零
    件，係槍砲彈藥刀械管制條例第4條第2項所列管之槍砲主要
    組成零件，非經許可不得持有，基於非法持有槍砲主要組成
    零件之犯意，於民國90年間某日，在臺中市大肚區頂街地區
    之某廢棄鐵皮屋，拾取如附表編號1所示之槍枝（內含如附
    表編號1-1所示槍砲主要組成零件之槍管，下稱本案槍枝）
    ，將之放置於自己所使用之車上，以此方式非法持有槍砲主
    要組成零件；嗣經警於109年6月17日22時許，至南投縣○○鎮
    ○○路000號執行搜索，扣得如附表所示之物，而查悉獲上情
    。
肆、本院的判斷：
一、論罪說明　
　㈠依照原審已確定之犯罪事實，認被告所為，係犯槍砲彈藥刀
    械管制條例第13條第4項之非法持有槍砲主要組成零件罪。
    本案依上開確定之犯罪事實，原審對被告所認定涉犯之罪名
    ，本院經核尚無不合。
、上訴理由之說明
  ㈠按受徒刑之執行完畢，或一部之執行而赦免後，5年以內故意
    再犯有期徒刑以上之罪者，為累犯，加重本刑至2分之1，刑
    法第47條第1項定有明文。次按檢察官若未主張或具體指出
    證明方法，法院因而未論以累犯或依累犯規定加重其刑，基
    於累犯資料本來即可以在刑法第57條第5款「犯罪行為人之
    品行」中予以負面評價，自仍得就被告可能構成累犯之前科
    、素行資料，列為刑法第57條第5款所定「犯罪行為人之品
    行」之審酌事項。於此情形，該可能構成累犯之前科、素行
    資料既已列為量刑審酌事由，對被告所應負擔之罪責予以充
    分評價，依重複評價禁止之精神，自無許檢察官事後循上訴
    程序，以該業經列為量刑審酌之事由應改論以累犯並加重其
    刑為由，指摘原判決未依累犯規定加重其刑違法或不當，最
    高法院刑事大法庭110年度台上大字第5660號裁定意旨參照
    ，合先說明。本件原審判決參酌上開規定及最高法院刑事大
    法庭裁定之見解，並認起訴書固認被告本案犯行符合累犯規
    定，請求依刑法第47條第1項規定酌情加重其刑（實則本案
    起訴書未記載被告構成累犯之事實及應加重其刑之理由），
    並以臺灣高等法院被告前案紀錄表為論據；認檢察官就被告
    構成累犯之事實及應加重其刑事項，均未具體指出證明之方
    法，自難依卷內證據認有累犯加重其刑之情形；所以參酌最
    高法院刑事大法庭110年度台上大字第5660號裁定意旨，僅
    將被告之前科紀錄列入刑法第57條第5款「犯罪行為人之品
    行」之量刑審酌事由，爰不依累犯規定加重其刑云云。然查
    ：
  ⑴檢察官於本案起訴書及原審審理時，雖均未具體主張被告有
    構成累犯之事實及應加重其刑必要，亦未具體指出證明之方
    法，此觀起訴書之記載及原審審理筆錄內容自明。惟，檢察
    官於本院審理中已另為具體指明：被告前案因賭博罪經台灣
    台中地方法院以97年度易字第274號判決判處有期徒刑4月確
    定，並於97年7月8日執行完畢，被告於前案執行完畢後5年
    內，故意再犯本案有期徒刑以上之罪，此部分構成累犯，且
    被告對前案執行完畢後，未生警惕作用，執行成效不彰，對
    刑罰反應力薄弱，應妥適依累犯規定加重等語（見本院卷第
    119至121頁），並引用卷附之臺灣高等法院被告前案紀錄表
    為證，被告亦自承該紀錄表之記載內容為正確。依此，被告
    此次犯行依法自該當於累犯之客觀要件。
　⑵檢察官雖於本院審理中始補充上開有關累犯之說明，然此與
    刑事訴訟法規定並無不合（採覆審制）。再參酌原審於判決
    理由中雖說明要依照大法庭前開裁定意旨所示，將被告構成
    累犯之事實之前科紀錄，列入刑法第57條第5款「犯罪行為
    人之品行」之量刑審酌事由一併審酌，而不依累犯規定加重
    其刑云云。但經本院核對原審判決書記載，除未將被告構成
    累犯並加重其刑之事實列入加重事由或諭知不列入加重之事
    由外，亦未將被告之前科紀錄（含上開累犯之資料）列入刑
    法第57條第5款「犯罪行為人之品行」之量刑事由中併予審
    酌，因此，本件原審有關累犯規定之說明、適用、量刑審酌
    等情，均與其本身之理由說明及大法庭裁定揭示之意旨未合
    ，且被告之累犯資料或前科素行既均未列入宣告刑評價之事
    由，則原審因此對被告於量處宣告刑時，實未將被告之前科
    素行等一併列入審酌，其對被告為宣告刑時所考量之因子，
    自有評價不足之情事，而於法不合。
　⑶被告於97年間因賭博罪，經台灣台中地方法院97年度易字第2
    74號判決判處有期徒刑4月確定，並於97年7月8日執行完畢
    ，其於涉犯本案前及至執行完畢後5年內，均始終持有本案
    槍械，不見有任何悔改之意，雖二案罪質並不相同，但被告
    繼續持有本案槍械達20餘年之久，可見被告惡性重大，無視
    法律之規範，故意再犯本案有期徒刑以上之罪，此部分應論
    以累犯，且被告對前案執行完畢後，未生警惕作用，執行成
    效不彰，對刑罰反應力薄弱，本件被告於上開有期徒刑執行
    完畢後，5年以內故意再犯本案有期徒刑以上之罪，符合刑
    法第47條第1項累犯規定，且審酌被告經此執行完畢，竟再
    犯本案，顯非一時失慮、偶然犯罪（違法持有槍砲主要組成
    零件時間長達20餘年之久），足認其對刑罰反應力薄弱，所
    為裁量不因累犯之加重致其所受刑罰因而受有超過其所應負
    擔罪責，及使其人身自由因而受過苛侵害之情形，核無釋字
    第775號解釋所稱「不符合罪刑相當原則、牴觸憲法第23條
    比例原則」之情形，本案應依刑法第47條第1項規定，論以
    累犯，並依法加重其刑，此部分檢察官上訴為有理由。
 ㈡至被告及其辯護人另以：本案犯罪情節輕微，被告事後已有悔
   意，且有正當工作，請依刑法第59條酌減其刑等詞。惟按量
   刑固屬法院自由裁量之職權，然仍應受比例、罪刑相當原則
   等法則之拘束，並非可恣意為之，致礙及公平正義之維護，
   必須兼顧一般預防之普遍適應性與具體個案特別預防之妥當
   性，始稱相當。刑法第59條之酌量減輕其刑，必須犯罪另有
   特殊之原因與環境等等，在客觀上足以引起一般同情，認為
   即予宣告法定低度刑期尤嫌過重者，始有其適用（最高法院5
   1年台上字第899號、77年度台上字第4382號判決意旨參照）
   。本院審酌被告所犯之槍砲彈藥刀械管制條例第13條第4項之
   非法持有槍砲主要組成零件罪，本係基於所持有物品之危險
   考量而為之特別立法，審酌槍砲主要組成零件存在之危險性
   甚高，為政府嚴禁之違禁物，對社會治安之危害非輕，存有
   防止暴力犯罪，以保障人民生命、身體、自由及財產等安全
   之目的，而被告當知持有該等物品對社會治安有害，竟仍犯
   本案，且被告持有之槍管係組裝於本案槍枝之上，與一般單
   純僅持有槍砲零件之犯行更具危險性，尚難謂有情輕法重之
   情形，本院認被告無依刑法第59條酌減其刑之情形，原審所
   為論述，經核於法並無違誤，被告及其辯護人此部分之主張
   ，為無理由。
㈢綜上，本件檢察官及被告之上訴均為有理由。惟原審所為之宣
  告刑既有前開可議之處，自屬無可維持，應由本院將原審所宣
  告之刑予以撤銷改判。爰以行為人之責任為基礎，審酌被告明
  知槍砲主要組成零件為政府嚴禁之違禁物，竟仍無視法律禁止
  ，於此社會治安日益惡化之際，未經許可持有本案槍砲主要組
  成零件，且本案之組成零件之槍管係安裝於本案槍枝內，雖本
  案槍枝係因欠缺固定插銷而難認有殺傷力，惟該固定插銷得以
  隨處可得之竹筷替代並安裝後，即屬具殺傷力之槍枝，則被告
  前揭所為相較於一般單純僅持有槍砲組成零件之犯行，其危險
  性顯非相同，而具有較高的危險性，另被告非僅持有槍管而係
  將之組裝於本案槍枝內，於查獲時尚隨身攜帶，且持有期間長
  達29年之久，對社會治安、秩序已造成高度威脅，所為實應為
  較重之非難；併考量被告犯後坦承犯行，態度尚可，及其自陳
  為國中肄業、經濟狀況小康、從事印刷業、離婚、子女均已成
  年等家庭生活情況（見原審院卷第111頁），暨本案犯罪動機
  、目的、手段及所生危害與一般相類之本案，於法院間所量處
  之宣告刑之輕、重，情節（不同）互為比較等一切情況，認原
  審科以被告有期徒刑3年4月，併科罰金4萬元，確有過重之情
  事，被告及其辯護人認原審判決過重等詞，為有理由，應為可
  採。本院審酌上情，認量處被告如主文第2項所示之刑，已足
  以反應其行為之惡性與危害，併就罰金刑部分，諭知易服勞役
  之折算標準。
㈣緩刑之宣告，除應具備一定條件外，並須有可認為以暫不執行
  刑罰為適當之情形，始得為之。然則究有無可認為以暫不執行
  為適當之情形存在，應就具體個案之情形，審酌定之，而緩刑
  制度，旨在對於初犯及輕微犯罪而設，於一定期間，猶豫其刑
  之執行，於期間屆滿而未撤銷者，刑之宣告失去效力，以啟自
  新，良法意美，但不得濫用，對犯罪情節及危害公共利益重大
  者，理應從重論科，方符社會正義，殊無以暫不執行為適當之
  可言。查被告以事實欄之方式非法持有槍砲主要組成零件之犯
  行，於構成累犯之情況下（雖執行完畢已逾5年），是否為緩
  刑之宣告應審慎為之，而其犯行潛在影響社會治安甚鉅，實有
  藉由執行上開所宣告之刑，以矯正其不法行為之必要，尚應符
  合社會之期待，是本院認被告所宣告之刑，並無以暫不執行為
  適當之情形，且無從為緩刑之宣告，因此，被告及其辯護人此
  部分所請，無從准許，併此說明。
伍、據上論斷，依刑事訴訟法第369條第1項前段、第364條、第 
     299條第1項前段，判決如主文。
本案經檢察官李英霆提起公訴，檢察官林孟賢提起上訴、檢察官
周穎宏到庭執行職務。
中　　華　　民　　國　　111 　年　　8　　月　　23　　日
            　　刑事第二庭   審判長法　官  何  志  通
　　       　　　　　　　  　　    法　官  石  馨  文
     　　　　　　　　　　　  　　  法　官  許  月  馨
以上正本證明與原本無異。     
如不服本判決應於收受送達後20日內向本院提出上訴書狀，其未
敍述上訴理由者，並得於提起上訴後20日內向本院補提理由書(
均須按他造當事人之人數附繕本)「切勿逕送上級法院」。因疫
情而遲誤不變期間，得向法院聲請回復原狀。

                                  書記官  林  育  德

中　　華　　民　　國　　111 　年　　8 　　月　　23　　日
　附表　　　　　　　　　　　　　　　　　
編號 物品 數量 鑑定結果 備註 1 手槍（槍枝管制編號：0000000000號） 1支 ⒈認係非制式手搶，由仿COLT廠手槍外型製造之槍枝，組裝已貫通之金屬槍管而成，經操作檢測，槍枝欠缺槍管固定插銷，惟仍可以適當工具替代固定（如竹筷），擊發功能正常，可供擊發適用子彈使用。⒉本案槍枝，因欠缺槍管固定銷，槍管無法固定於槍身上，若未以適當工具固定，研判無法擊發子彈。 ⒈內政部警政署刑事警察局刑鑑字第0000000000號鑑定書（偵卷第31-36頁）、刑鑑字第000000000號函（院卷第83頁）⒉左列槍枝欠缺槍管固定銷，無法擊發，應認無殺傷力（理由詳如前述）。 1-1 已貫通之金屬槍管（即編號1所示槍枝內之組成零件） 1支 認屬內政部公告之槍砲主要組成零件。 內政部110年11月19日內授警字第1100873021號函（院卷第179頁） 2 瓦斯槍（槍枝管制編號：0000000000號） 1支 認係非制式空氣槍，以小型高壓氣體鋼瓶內氣體為發射動力，經以金屬彈丸測試3次，其中彈丸（直徑5.994mm、質量0.880g）最大發射速度為91.8公尺/秒，計算其動能為3.70焦耳，換算其單位面積動能為13.1焦耳/平方公分。 內政部警政署刑事警察局刑鑑字第0000000000號鑑定書（偵卷第31-36頁） 3 鋼珠 9顆 認均係金屬彈丸。 同上